【裁判字號】    95,交抗,669
【裁判日期】    950831
【裁判案由】    違反道路交通管理處罰條例
【裁判全文】
臺灣高等法院交通事件裁定             95年度交抗字第669號
抗  告  人
即受處分人  甲○○
上列抗告人因違反道路交通管理處罰條例案件，不服臺灣板橋地
方法院，中華民國95年7月10日所為裁定（95年度交聲字第604號
），提起抗告，本院裁定如下：
    主  文
抗告駁回。
    理  由
一、抗告意旨略以：抗告人駕駛之車是在右側第三車道，而非第
    二車道，另一自小客車卻是在左側第一車道，而非第三車道
    ，如警員提供資料無誤，為何不敢寄第二張照片，顯然有問
    題。況目測照片包含了第一至三車道的廣角，這種照片絕對
    是左側車距離會變近，右側（外側）車距會變遠變快，這是
    很基本的廣角照片原理，抗告人絕無超速等語。
二、按交通違規事件之裁罰，性質上屬於交通行政主管機關本於
    職權就公法上具體事件所為之決定而對外直接發生法律效果
    之單方行政行為；本質上係屬行政罰而非刑罰，關於其新舊
    法之適用，雖然該條例本身未設有法律變更比較之規定，惟
    參照94年2月5日公布、95年2月5日生效施行之行政罰法，其
    第1條、第5條分別規定：「違反行政法上義務而受罰鍰、沒
    入或其他種類行政罰之處罰時，適用本法。但其他法律有特
    別規定者，從其規定」、「行為後法律或自治條例有變更者
    ，適用行政機關最初裁處時之法律或自治條例；但裁處前之
    法律或自治條例有利於受處罰者，適用最有利於受處罰者之
    規定」，並參酌最高行政法院89年9月13日89年度9月份第 1
    次庭長法官聯席會議決議意旨針對稅捐稽徵法第48條之3 相
    類規定之解釋，亦認為「裁處」係包括訴願、再訴願及行政
    訴訟之決定或判決。是行政罰法第5 條從新從輕原則之規定
    ，考其立法精神，係為保障人民基本權利而以適用最有利於
    受處罰者為原則，是抗告人違反道路交通管理處罰條例後，
    於本院裁判時前，修正之道路交通管理處罰條例第40條第1
    項已生效施行，自有行政罰法第5 條從新從輕原則之適用，
    先予敘明。查抗告人即受處分人甲○○行為後，道路交通管
    理處罰條例第40條第1 項業於95年7月1日修正公布施行，修
    正前道路交通管理處罰條例第40條第1 項規定：「汽車駕駛
    人，行車速度，超過規定之最高時速，處新台幣（下同）1,
    200元以上2,400元以下罰鍰。」，修正後同條例第40條第 1
    項規定「汽車駕駛人，行車速度，超過規定之最高時速，除
    有第43第1項第2款（行車速度，超過規定之最高時速60公里
    以上，處6,000元以上2萬4,000元以下罰鍰）情形外，處1,2
    00 元以上2,400元以下罰鍰。」比較修法前後對於汽車之行
    車速度超過規定之最高時速之規定，修正前之規定較有利於
    行為人，依行政罰法第5 條規定，自應適用修正前道路交通
    管理處罰條例第40條第1 項規定。另道路交通管理處罰條例
    第63條第1項第1款規定雖於95年7月1日修正公布施行，比較
    修法前後對於汽車行駛於高速公路而不遵管制規定之違規行
    為除依同條例第40條第1項處以罰鍰外，並記違規點數1點。
    觀修法前、後就此部分之規範既無不同，自非屬法律之修正
    是不生新舊法律比較適用之問題。本件此部分既無新舊法律
    之比較適用，自應適用現行有效之法律規定以為裁定。次按
    行車速度，依速限標誌或標線之規定，道路交通安全規則第
    93 條第1項前段定有明文。又汽車駕駛人，行車速度超過規
    定之最高時速者，處新臺幣（下同）1,200元以上2,400元以
    下罰鍰，並予記違規點數1點，道路交通管理處罰條例第40
    條第1項（修正前）、同條例第63條第1項第1款分別定有明
    文。又依違反道路交通管理事件統一裁罰基準及處理細則所
    訂之違反道路交通管理事件統一裁罰基準表，駕駛人行車速
    度超過規定之最高時速未滿20公里者，如駕駛汽車，在期限
    內到案聽候裁決者，處1,700元罰鍰，並記違規點數1點。
三、原裁決意旨以：本件抗告人即受處分人甲○○於民國94年 6
    月15日22時54分許，駕駛車牌號碼882-LF號營業小客車，由
    北往南行經限速60公里之臺北市○○○路近敦煌路處時，以
    77公里之時速超速17公里未滿20公里行駛，經設置於該處之
    固定式雷達測速器自動拍攝採證，嗣由臺北市政府警察局大
    同分局交通分隊警員檢視採證照片後，由員警柯樹雄以受處
    分人有違反道路交通管理處罰條例第40條第1 項「行車速限
    60公里，經測時速77公里，超速17公里未滿20公里」之違規
    事由，於94年6 月27日逕行掣單舉發，嗣受處分人於應到案
    日期前（即94年7 月27日）向原處分機關提出申訴，經原處
    分機關函請舉發單位即臺北市政府警察局大同分局調查結果
    ，仍認受處分人有上開違規行為，原處分機關乃於94年8 月
    12日依道路交通管理處罰條例第40條第1 項及道路交通管理
    事件統一裁罰基準表之規定，裁處受處分人罰鍰1,700元。
三、原裁定意旨略以：
（一）抗告人即受處分人甲○○固於聲明異議狀中自承其於上揭
      時間有駕駛車牌號碼882-LF號營業小客車，由北往南行經
      臺北市○○○路近敦煌路處之事實，惟矢口否認有何違反
      道路交通管理處罰條例之行為，辯稱：伊絕無超速，係因
      兩部車同時進入測速區，照片中左側之自小客車超速，當
      時測速照相機照了兩張照片，而收到罰單時卻只有1 張照
      片，如有第2 張照片，即可證明左側之自小客車絕對是超
      過伊的車係真正超速者，因此質疑本件之舉發有誤云云。
      惟經原審依職權向臺北市政府警察局大同分局函詢，嗣該
      分局以北市警同分交字第09532030300號 函覆，並檢送關
      於882 -LF號營業小客車違規照片4幀及舉發員警柯樹雄對
      於違規事件所製作之答辯報告表，覆稱：「雷達測速照相
      乃利用雷達波發射碰觸車輛，再反射接收後，將其速度換
      算出來，+6有超過設定之速度者經過，便會拍照存證。該
      儀器當時所設定為（R2）波長，由內線算起第一、二、三
      車道均為有效範圍。而從照片上看，申訴人行駛第二車道
      ，拍照位置正好在雷達感應範圍內，然第三車道另有一部
      自小客車，其拍照位置正好也在雷達感應範圍內，當雷達
      感應範圍內有二部車輛時，有可能二部車均超速，亦有可
      能只有一部車超速，因此兩車如果是併行行駛時，照片以
      不舉發為宜。雷達測速儀器為雷達波發射原理，其誤測情
      形幾乎沒有，依抗告人所提供之照片，只有882-LF營小客
      車進入雷達偵測範圍，另一部自小客車尚未進入雷達感應
      範圍內，確實是882-LF營小客車超速17公里無誤」（見原
      審卷第9 頁）；再就上揭調得之採證照片及本件原舉發所
      據照片參互以觀，可發現本件原舉發所據照片顯示：94年
      6 月15日22時54分36秒時，該882-LF號營業小客車之位置
      在右下側所示紅色自小客車前方約1個半車身之距離，後1
      張照片顯示同日22時54分37秒時，該882-LF號營業小客車
      之位置仍然在左側紅色自小客車之前方，兩車並非併行之
      狀況，則雷達測速照相自無因兩車併行而誤測、誤攝抗告
      人車輛之可能；再以前揭22時54分37秒時照片所示，前開
      紅色自小客車恰位於照片中央，足認定該車亦因超速而遭
      照相，則抗告人既能仍以相近之車距保持領先，更可確認
      抗告人當時有超速違規之情形。是抗告人所辯前開情詞，
      均不足採。本件事證明確，抗告人於前述時地有違規超速
      之行為，足堪認定。
（二）抗告人確有在上述時地駕駛汽車未依標誌指示超速行駛之
      違規行為，且抗告人於應到案日期前提出申訴，原處分機
      關依首揭規定裁處抗告人罰鍰1,700 元，固非無見。然本
      件抗告人之上開違規事實，係屬道路交通管理處罰條例第
      40條第1 項之情形，依同條例第63條第1項第1款規定，應
      予記違規點數1 點，惟原處分機關裁決書卻漏未予以記違
      規點數之處分，顯有不當。本件聲明異議雖無理由，惟原
      裁決處分既有上開瑕疵可指，原審予以撤銷，仍以抗告人
      駕駛汽車有違反道路交通管理處罰條例第40條第1 項規定
      之汽車駕駛人，行車速度，超過規定之最高時速之違規事
      實，依該條款及同條例第63條第1項第1款、違反道路交通
      管理事件統一裁罰基準表之規定，科處其罰鍰1,700 元，
      並記違規點數1點等語。經核並無不合。
四、本院查：觀本件舉發照片（即94年6 月15日22時54分36秒）
    及原審所調得照片（即94年6 月15日22時54分37秒），在該
    處所設置之雷達測速照相儀器，其得偵測超速之車道共三道
    車道，無論自何方起算，抗告人所駕駛882-LF號營業小客車
    之所在位置，均在偵測車道之右側第一車道，另一車輛係位
    偵測車道之右側第二車道，二車係依著緊鄰之車道同向行駛
    ，中間並未間隔一個車道。而抗告人之抗告稱其位置係右側
    第三車道，而另一自小客車位於左側第一車道等語。依抗告
    人所辯，其與另一自小客車之相對位置中間隔著一個車道，
    顯然與原審所調得之照片不符，其前開所辯，已難憑採。至
    本件舉發員警所述，抗告人行駛第二車道，另一自小客車位
    於第三車道，此係車道起算點不同，然其所述二車之相對位
    置與原審所調得之照片相符，自不影響本案之認定，是抗告
    人辯稱，舉發員警所述之二車行駛車道之位置錯誤，本件舉
    發有誤云云，尚嫌無據。又雷達測速照相儀器係利用雷射波
    發射碰觸車輛再反射接收後將其速度換算而來，而非根據超
    速照片所攝之車輛位置以判斷車輛是否超速，是抗告人以本
    件超速照片係屬廣角度照片，照片會因廣角攝影方式而導致
    照片左右兩側位置與實際位置不符為由，質疑本件舉發有誤
    ，亦無理由。又本件舉發事件所攝得之超速照片僅有1 張，
    業據本件舉發員警柯樹雄說明無誤（見偵查卷第9 頁），抗
    告人質疑本件舉發之超速照片不只1 張，亦屬無稽。至原審
    就道路交通管理處罰條例第40條第1 項規定，雖未及比較新
    舊法之適用，惟依行政罰法第5 條規定比較結果，仍應適用
    修正前之道路交通管理處罰條例第40條第1 項，則原裁定法
    律之適用即無不當，自無庸撤銷原裁定。綜上，抗告人之抗
    告為無理由，應予駁回。
據上論斷，應依道路交通案件處理辦法第26條，刑事訴訟法第41
2條，裁定如主文。
中    華    民    國    95    年    8     月    31    日
                  交通法庭審判長法  官  吳  昭  瑩
                                法  官  楊  貴  雄
                                法  官  王  梅  英
以上正本證明與原本無異。
不得再抗告。
                                書記官  游  桂  
中    華    民    國    95    年    8     月    31    日


司法院資訊處製作；財團法人民間司法改革基金會備份。
